臺灣嘉義地方法院民事判決
110年度重訴字第26號
原      告  許名儀  


訴訟代理人  紀育泓律師
複代理人    李曉薔律師
訴訟代理人  曾佩琦律師
被      告  賴進財  
訴訟代理人  劉育辰律師
            陳澤嘉律師
            林子恒律師
            蔡翔安律師
上列當事人間請求損害賠償事件，原告提起刑事附帶民事訴訟，
經本院刑事庭以108年度交重附民字第7號裁定移送前來，本院於
民國110年4月29日言詞辯論終結，判決如下：
    主  文
被告應給付原告新台幣1,791,432元，及其中新台幣1,731,136元
自民國108年4月3日起至清償日止，其中新台幣60,296元自民國1
09年2月4日起至清償日止，均按年息百分之5計算之利息。
原告其餘之訴駁回。
訴訟費用由被告負擔百分之17，餘由原告負擔。
本判決原告勝訴部分於原告以新臺幣600,000元為被告供擔保後
，得假執行。但被告如以新台幣1,791,432元為原告預供擔保，
得免為假執行。
原告其餘假執行之聲請駁回。
　　事實及理由
壹、程序方面
    按訴狀送達後，原告不得將原訴變更或追加他訴。但擴張或
    減縮應受判決事項之聲明者，不在此限。民事訴訟法第255
    條第1項第3款定有明文。又原告就同一訴訟標的法律關係下
    之不同請求項目間，在原應受判決事項聲明之範圍內，將請
    求金額予以流用，尚非法所不許，且無將原訴變更或追加他
    訴或擴張應受判決事項之聲明之情形（最高法院100年度台
    上字第675號裁判意旨參照）。查原告於民國108年3月28日
    （此為本院收文日期，原告係於109年1月22日具狀，本院於
    108年3月28日收文，以本院收文日期文準，下同）刑事附帶
    民事起訴時原請求被告應給付原告新臺幣（下同）8,227,94
    0元，及自起訴狀繕本送達翌日起至清償日止，按週年利率
    百分之5計算之利息。嗣於109年1月30日刑事附帶民事擴張
    訴之聲明狀變更為被告應給付原告10,655,253元，及其中8,
    227,940元自起訴狀繕本送達翌日起至清償日止，其中2,427
    ,313元自本書狀繕本送達翌日起至清償日，均按週年利率百
    分之5計算之利息（見附民卷第25頁）。嗣移送本院民事庭
    審理後，原告於110年3月18日具狀變更為被告應給付原告10
    ,309,717元，及其中8,227,940元自起訴狀繕本送達翌日起
    至清償日止，其中2,081,777元自原告109年1月30日刑事附
    帶民事擴張訴之聲明狀繕本送達翌日起至清償日，均按週年
    利率百分之5計算之利息（見本院卷第247頁）。於110年4月
    20日具狀變更為被告應給付原告8,836,482元，及自起訴狀
    繕本送達翌日起至清償日止，按週年利率百分之5計算之利
    息（見本院卷第303頁）。最終於110年4月26日具狀變更為
    被告應給付原告10,309,717元，及其中8,154,940元自起訴
    狀繕本送達翌日起至清償日止，其中2,154,777元自原告109
    年1月30日刑事附帶民事擴張訴之聲明狀繕本送達翌日起至
    清償日，按週年利率百分之5計算之利息（見本院卷第337頁
    ）。經核，本件移送本院民事庭審理後，原告聲明請求之金
    額均不逾109年1月30日刑事附帶民事擴張訴之聲明狀聲明請
    求之金額，依照上開規定及說明，並無不合，應予准許。
貳、實體方面
一、原告主張：　　　　　　
  ㈠被告於107年6月9日上午，騎乘車牌號碼000-000號普通重型
    機車外出，沿嘉義市東區忠孝路慢車道由北往南靠右側行駛
    ，於同日上午9時37分許，行至忠孝路與義教街之交岔路口
    ，欲左轉往義教街之方向，原應注意行經行車管制號誌交岔
    路口，左轉時應注意左側來車併行安全間隔並盡早靠左側行
    駛，且當時時值日間有自然光線、天候晴，該處路段為柏油
    路面，路面乾燥、無障礙物或缺陷，視距良好，客觀上並無
    不能注意之情事，竟疏未注意，貿然左轉彎，適原告騎乘車
    牌號碼000-000號普通重型機車，沿同路段、同方向行駛在
    被告所騎乘機車左後方，兩車發生碰撞，造成原告人車倒地
    ，受有頭部外傷併顱內出血、肢體挫擦傷、外傷性癲癇及外
    傷性記憶缺損等傷害，原告經住院治療後，現仍有中樞神經
    系統機能遺存顯著障礙（每周仍有1至2次癲癇發作），且勞
    動能力較一般明顯低下者，終身僅能從事輕便工作，而難以
    恢復，已達重大難治之重傷害程度，被告所涉刑事過失重傷
    害部分，業經臺灣高等法院臺南分院（下稱臺南高分院）10
    9年度交上易字第490號刑事判決判處有期徒刑6月，如易科
    罰金，以1,000元折算1日確定在案（下稱系爭刑案）。系爭
    刑案認定兩造騎乘機車沿同路段、同方向行駛，原告位置係
    在被告左後方，被告有違反轉彎車輛應依自身轉彎方向靠左
    行駛，與左側之原告未保有適當間隔，並使原告有餘裕採取
    相應措施之注意義務，具有過失責任。復依交通部公路總局
    108年8月28日路覆字第1080088174號函說明二所載「一、賴
    進財駕駛普通重型機車，行經行車管制號誌交岔路口，左轉
    時未注意左側來車併行之安全間隔，為肇事主因。…」，亦
    認定被告為本件車禍事故最主要之原因，顯見被告對於上開
    事故之發生，確實具有過失無誤。
  ㈡原告於本件車禍事故後經急診送醫，因生命垂危，需緊急施
    行開顱手術以為救治，術後經醫師診斷有「左側顱骨缺」、
    「頭部外傷併顱內出血術後」、「癲癇」等症狀，且原告癲
    癇症狀之發生與被告之過失行為間，具有常態關聯性，並無
    重大因果偏離，或有何因果關係中斷之情事，應係本件車禍
    事故所致，而有相當因果關係存在等事實，為系爭刑案所是
    認。其次，就原告之癲癇症狀，依戴德森醫療財團法人嘉義
    基督教醫院（下稱嘉義基督教醫院）函文分別說明「病人目
    前恢復狀況為頭部外傷術後時有癲癇症狀，對健康造成之影
    響為動作較為遲緩，癲癇需藥物治療，為重大且難治之症。
    以現行醫療技術而言，所遺症狀無法治療」、「原告仍持續
    就其癲癇症狀回診就醫，目前由多種強效之藥物控制中，該
    症狀雖有趨緩之情形，然其症狀依目前醫學技術尚無痊癒之
    可能」、「癲癇症狀，於醫學上非屬可治癒之疾病，僅得以
    藥物控制，減緩其症狀及降低發生頻率」、「癲癇屬難治之
    症。原告所患癲癇之症，於其生活或健康上之影響為：禁止
    病人騎乘汽機車，因騎乘中若癲癇發作有可能造成跌倒、發
    生意外事件或造成公共危險等危害。又病人亦因交通事故致
    其腦損傷造成其心理及身體健康之影響，如頭痛、失眠、恐
    懼、動作遲緩」等情，有該院108年10月7日、109年4月16日
    、109年5月29日、109年10月20日等函文可參。再者，原告
    曾經嘉義基督教醫院審查其重大創傷且嚴重程度達創傷嚴重
    程度分數16分以上，而核發重大傷病證明，並經勞動部勞工
    保險局核發職業傷病失能給付，有全民健康保險重大傷病核
    定審查通知書及勞動部勞工保險局108年1月24日函文可參。
  ㈢綜上所述，足認原告所受癲癇傷害已達難治之重傷害無誤，
    另被告於系爭刑案第一、二審審理中均已認罪並坦承有過失
    ，且於系爭刑案第二審審理中，對於原告所受外傷性癲癇傷
    勢與本件車禍事故發生有因果關係之事實並不爭執。原告爰
    依民法第184條第1項前段、第191條之2前段、第193條第1項
    、第195條第1項前段之規定，請求被告應負侵權行為損害賠
    償責任。原告請求損害賠償之項目及金額，說明如下：
　  ⒈醫療費用153,809元，詳如附表「醫療費用」所示。
　  ⒉看護費用176,000元：
　　  原告因本件車禍事故所致傷害，有88日須專人看護照顧之
      必要，每日全日看護費用2,000元，原告得請求176,000元
      （計算式：2,000×88＝176,000）。又原告於109年8月27日
      曾具狀表示對看護期間88日及每日看護費用2,000元不爭
      執，惟事後再行爭執，顯不合理。另就被告主張看護期間
      應扣除加護病房期間之13日部分，沒有意見。
　  ⒊交通費用12,180元，詳如附表「交通費用」所示。原告因
      就診往返嘉義居住地與嘉義基督教醫院計29次，每次就醫
      計程車花費420元，原告得請求12,180元（計算式：420×2
      9＝12,810）。
　  ⒋薪資損失658,120元：
      本件車禍事故發生時，原告擔任天主教中華聖母修女會醫
      療財團法人天主教聖馬爾定醫院（下稱聖馬爾定醫院）開
      刀房護佐，前半年（106年12月至107年5月）之平均每月
      薪資為28,827元，此有天主教聖馬爾定醫院109年9月25日
      開具之證明文件可佐。原告受傷後無法工作，僅能持續接
      受治療及休養，嗣於109年5月4日原告雖有回到聖馬爾定
      醫院工作，惟此係因聖馬爾定醫院表示原告若不回任將會
      被解職，原告回任後尚無法獨立作業，工作時須有同事在
      旁協助。是以，自本件車禍事故發生日即107年6月9日起
      ，迄至109年5月4日原告回任之前1日止共計22月又25日，
      原告受有工作所得損失為658,120元（計算式：28,827×22
      .83＝658,120）。
　  ⒌勞動能力減損損害7,309,608元：
　    ⑴依嘉義基督教醫院108年11月22日診斷證明書（下稱系爭
        診斷證明書）所載，原告之病況為：「屬中樞神經系統
        機能遺存顯著障礙，經二種以上抗癲癇藥物充分治療，
        每週仍有一至二次癲癇發作，為維持生命必要之日常生
        活活動尚可自理，無法工作，症狀固定。再行治療仍不
        能期待治療效果。」可見，原告已達終身無法工作之情
        況，換言之，原告百分之百喪失勞動能力。原告於本件
        車禍事故發生時係26歲又6月，距原告屆滿65歲勞工退
        休年齡時，尚有38年又6月，扣除上開請求薪資損失之2
        2月又25日，原告減少勞動能力之期間仍有36年7月5日
        ，按原告前半年每月平均薪資28,827元計算，則原告每
        年喪失勞動能力之損失為345,924元（計算式：28,827×
        12×100％＝345,924），再依年別5％複式霍夫曼計算法（
        第1年不扣除中間利息），原告所受喪失勞動力之損失
        應為7,309,608元【計算方式為：345,924×20.0000000＋
        （345,924×0.00000000）×（21.00000000－00.0000000
        ）＝7,309,608，小數點以下四捨五入。其中20.0000000
        為年別單利5％第36年霍夫曼累計係數，21.00000000為
        年別單利5％第37年霍夫曼累計係數，0.00000000為未滿
        一年部分折算年數之比例（7/12＋5/365＝0.00000000）
        】。
　   ⑵又本院委由中國醫藥大學附設醫院（下稱中國附醫）鑑定
       原告因系爭車禍事故減少勞動能力程度之百分比率，經
       中國附醫於109年12月7日作成鑑定意見書（下稱系爭鑑
       定意見書），並於110年1月15日函覆本院，系爭鑑定意
       見書之鑑定意見為原告「因車禍頭部外傷」，而喪失或
       減少勞動能力程度之比率為31％，惟此一鑑定意見，尚不
       足採。蓋中國附醫係以美國醫學會所出版「永久障礙評
       估指引第六版」評定身體功能的「全人損傷百分比」作
       為估算整體障礙評比基準，再以未來收入能力降低與否
       、職業、年齡三個因素加以調整後，得到永久失能評比
       。其中，「全人損傷百分比」僅就身體各部分之損傷進
       行評估，無法全面涵蓋所有身體部分或系統，且對受傷
       之後遺症並未評估，況此係以美國勞工為對象所建之，
       是否適合於我國勞工使用，已有相當疑義。其次，鑑定
       意見依據未來收入能力降低與否、職業、年齡3個因素來
       進行評估，原告認為系爭鑑定意見書未考量本件原告之
       實際情況，並不正確，且非妥適。再者，評估醫師為家
       庭醫學科專科醫師，惟本件涉及神經外科專業領域之爭
       議。是以，原告認為系爭鑑定意見書尚不足採憑，仍應
       以系爭診斷證明書為準，始為正確、妥適。
　 ⒍精神慰撫金2,000,000元：
     原告因本件車禍事故而有終身遺存永久無法恢復之身體障
     害且併有語言表達能力遲緩症狀，原擔任醫院護佐工作，
     預訂107年7月完成國家考試護理師檢定，然經此噩耗導致
     言語表達遲緩、記憶力嚴重減退，生活上需他人照料，即
     使回醫院工作，亦無法執行與之前相同之職務，僅能從事
     最簡易之醫療器具打包工作，且癲癇症狀隨時可能發作，
     現已無法騎車、開車，甚至獨自外出亦有危險。況原告尚
     未滿30歲，本件對原告生理及心理上之打擊甚大，亦已完
     全扭轉原告之人生，考量原告所受精神上及身體上痛苦，
     原告請求被告賠償精神慰撫金2,000,000元。
　 ⒎綜上，原告請求共計10,309,717元（計算式：153,809＋176,
     000＋12,180＋658,120＋7,309,608＋2,000,000元）。
 ㈣關於兩造就本件車禍事故之過失比例，依系爭刑案卷證資料觀
   之，被告為左轉彎車輛，經過路口時未提前準備，而以接近
   直角方式轉彎，導致後方之原告來不及煞車而撞上，原告認
   為被告具有重大過失，且過失比例有9成。又原告於系爭刑案
   偵查中雖有自承時速部分，惟原告於本件車禍事故發生後馬
   上就送醫，且是腦受傷，距原告製作筆錄有相當時間，故原
   告自承時速部分是有疑問的，不能以此認定原告之過失比例
   。另原告已受領強制汽車責任保險給付，包括醫療看護費用
   保險金72,035元、殘廢失能給付第七等級保險金731,200元及
   殘廢失能給付第三等級保險金670,000元，合計1,473,235元
   。
 ㈤並聲明：
   ⒈被告應給付原告10,309,717元，及其中8,154,940元自起訴
     狀繕本送達翌日起至清償日止，其中2,154,777元自原告10
     9年1月30日刑事附帶民事擴張訴之聲明狀繕本送達翌日起
     至清償日，均按週年利率百分之5計算之利息。
   ⒉訴訟費用由被告負擔。
   ⒊原告願供擔保請准宣告假執行。　　　
二、被告答辯略以：
  ㈠被告就本件應負過失及賠償責任，原告就醫療費用及交通費
    用主張之金額、就本件車禍事故發生前半年平均薪資為28,8
    27元以及已領取強制汽車責任保險金1,473,235元等部分，
    被告均不爭執。惟就原告其餘請求之項目、金額以及兩造就
    本件車禍事故之過失比例均有爭執，說明如下：
　　⒈關於看護費用部分，原告主張需專人看護照顧88日云云，
      惟於107年6月9日至107年6月21日計13日，原告係在加護
      病房，期間由專業醫護人員進行照顧看護，並未另請親屬
      或看護進行照顧工作，故應扣除此13日，僅得請求75日之
      看護費用；又原告主張以每日全日看護費用2,000元來計
      算云云，惟原告於該75日，係由其親屬代為照顧住院及出
      院後休養期間之起居，並未實際聘請具專業看護技術或醫
      療技術之看護員，雖得請求受有相當於看護費之支出，惟
      原告之親屬看護技術與專業看護顯然有別。又依據系爭診
      斷證明所載，原告為維持生命必要之日常生活活動尚可自
      理，並無親屬隨伺在側且進行24小時待命之必要，原告此
      部分請求過高，應以原告親屬在通常情形下每日可能之所
      得計算，以每日看護費1,200元為計算基準，較為可採，
      故原告得主張之看護費用為90,000元（計算式：1,200×75
      ＝90,000）。
　  ⒉關於薪資損失部分，對原告主張以本件事故發生前之前半
      年平均薪資28,827元為準之部分不爭執，惟就薪資損失期
      間部分，被告認原告之主張顯難採信。蓋嘉義基督教醫院
      107年7月17日診斷證明書記載「尚無工作能力」，同院10
      7年12月14日診斷證明書卻記載「終身僅能從事輕便工作
      ，症狀固定」，顯見原告之狀態於前後兩次住院間，已有
      大幅改善，並非全無工作能力，嗣系爭鑑定意見書認定原
      告喪失或減少勞動力程度之比率為31％，更可證原告雖有
      勞動力喪失情形，然並非因此全然失去從事工作之勞動能
      力。又107年7月11日診斷證明書記載原告於107年6月9日
      至107年6月28日住院，出院後「宜休養三個月」、107年1
      2月14日診斷證明書記載原告於107年11月27日至107年12
      月4日住院，出院後「需繼續長期休養三個月」，此二段
      期間確實為原告進行治療、手術及修養之必要期間，於此
      之外，原告雖有勞動力減損之情形，然並未喪失工作能力
      ，理應可恢復於醫院之工作，是就原告之薪資損失期間應
      自107年6月9日至107年9月28日，及自107年12月4日至108
      年3月4日止，共計6個月又20日（6.66個月)為計算基準，
      原告僅得請求191,987元（計算式：28,827元×6.66＝191,9
      87）。
　  ⒊關於勞動力減損部分，原告起訴時提出勞動部勞工保險局1
      08年1月24日函文主張原告為7級永久失能，喪失勞動能力
      69.21％，嗣改主張依系爭診斷證明書可認定原告勞動力減
      損情形為百分之百，認定系爭鑑定意見書所載原告喪失或
      減少勞動力程度之比率為31％之鑑定意見不足採云云，惟
      原告前後主張似有矛盾。中國附醫作成系爭鑑定意見書乃
      基於原告之相關病歷資料，未有任何進階檢查，且以原告
      於嘉義基督教醫院開有兩種抗癲癇藥物，即認定原告至今
      仍有癲癇症狀，認定上雖過於速斷，惟被告仍認以系爭鑑
      定意見書為主。
　  ⒋關於精神慰撫金部分，原告雖受有腦部傷害並經開刀治療
      ，惟依系爭診斷證明書可證原告日常生活仍可自理，且依
      嘉義基督教醫院107年12月14日診斷證明書及系爭鑑定意
      見書之記載，原告並未完全喪失勞動能力，仍有繼續工作
      之能力。原告雖稱原訂於107年7月完成國家考試護理師檢
      定，然而此為繫於未來不確定結果之預測，尚難據以主張
      原告若未發生本件車禍事故即確定能夠通過國家考試。於
      本件車禍事故發生後，被告深感悔悟，亦願意積極賠償原
      告之損失，惟衡酌兩造學識、經歷、經濟狀況等條件，原
      告主張精神慰撫金金額顯然過高，應以100,000元為精神
      上之賠償，較為妥當。
　  ⒌關於兩造就本件車禍事故之過失比例部分，本件車禍事故
      發生時，兩造騎乘機車一前一後沿同向同車道行駛，且該
      處為慢車道，並未劃分內外車道，被告轉彎時，兩車距離
      甚遠並未呈現併行狀態，且被告已完成轉彎動作才發生車
      禍事故。其次，由監視器錄影畫面觀之，被告轉彎前有打
      方向燈示警，且已完成轉彎動作，車頭已完全朝向義教街
      ，發生碰撞之位置係在車道內側，接近義教街路口，再佐
      以原告車速之快，足認被告轉彎前與原告之機車有相當距
      離，兩車並未呈現併行狀態，否則被告甫開始轉彎動作時
      即會與原告發生碰撞，不會出現本件之碰撞情形。再者，
      原告超速行駛且未注意車前狀況及未保持安全車距，原告
      行車速度之快，由監視器錄影畫面及原告於道路交通事故
      談話紀錄表中陳述「當時我只記得號誌是綠燈，我欲通過
      該路口」、於偵訊時自承超速行駛等即可知悉，倘其於速
      限內行駛並注意車前狀況、與前車保持安全間隔以及前車
      之左轉彎警示，本件車禍事故就不會發生。此外，系爭刑
      案僅認定被告有過失，未就兩造之過失比例加以認定，又
      被告於系爭刑案雖坦認有轉彎不當之過失，惟兩造既係行
      駛於同向同車道，即無轉彎車應禮讓直行車、路權優先劣
      後之問題，故本件兩造之過失比例均為50％，被告主張過
      失相抵，減輕賠償責任。
　  ⒍綜上，若認被告應賠償原告，賠償金額按兩造之過失比例
      確定後，再就原告已領取強制汽車責任保險金進行扣除。
  ㈡並聲明：
　  ⒈原告之訴駁回。
    ⒉訴訟費用由原告負擔。
    ⒊如受不利判決，請准被告供擔保免為假執行。　　　　
三、不爭執事項：
  ㈠被告就本件車禍事故具有過失，且應負損害賠償責任。
  ㈡原告就本件車禍事故支出醫療費用153,809元、交通費用12,1
    80元。
  ㈢原告於本件車禍事故發生前之前半年平均薪資為28,827元。
  ㈣原告就本件車禍事故已受領強制汽車責任保險給付，包括醫
    療看護費用保險金72,035元、殘廢失能給付第七等級保險金
    731,200元及殘廢失能給付第三等級保險金670,000元，合計
    1,473,235元。　　
四、本院之判斷：
  ㈠被告於107年6月9日上午，騎乘車牌號碼000-000號普通重型
    機車，沿嘉義市東區忠孝路慢車道由北往南靠右側行駛，於
    同日上午9時37分許，行至嘉義市東區忠孝路、義教街之交
    岔路口，欲左轉往義教街之方向，原應注意行經行車管制號
    誌交岔路口，左轉時應注意左側來車併行安全間隔並盡早靠
    左側行駛，且當時時值日間有自然光線、天候晴，該處路段
    為柏油路面，路面乾燥、無障礙物或缺陷，視距良好，客觀
    上並無不能注意之情事，竟疏未注意，貿然左轉彎，適原告
    騎乘車牌號碼000-000號普通重型機車，原沿同路段、同方
    向行駛在被告所騎乘機車左後方，亦疏未注意車前狀況且超
    速行駛，原告所騎乘之機車前車頭乃與被告所騎乘機車之左
    側車身碰撞而人車倒地，原告因此受有頭部外傷併顱內出血
    、肢體挫擦傷、外傷性癲癇及外傷性記憶缺損等傷害，被告
    亦有受傷，均經送往嘉義基督教醫院救治。原告經住院治療
    後，現仍有中樞神經系統機能遺存顯著障礙（每周仍有一至
    二次癲癇發作），且勞動能力較一般明顯低下者，終身僅能
    從事輕便工作，而難以恢復，已達重大難治之重傷害程度之
    事實，為兩造所不爭執，並經本院調閱嘉義地檢署108年度
    偵字第205號過失傷害案件全卷查明屬實，而被告因過失傷
    害案件，經臺南高分院109年度交上易字第490號刑事判決判
    處有期徒刑6月，如易科罰金，以1,000元折算1日確定，此
    亦有上開判決附卷可稽（見本院卷第259至271頁），堪信上
    開事實為真實。
  ㈡按道路交通安全規則第99條第2項規定「機車行駛至交岔路口
    ，其轉彎，應依標誌或標線之規定行駛；無標誌或標線者，
    應依第102條及下列規定行駛」，而依同規則第102條第1項
    第7款規定，汽車行駛至交岔路口，轉彎車應讓直行車先行
    。再參酌同規則第91條、第99條第1項第3款、第102條第1項
    第4款、第5款等規定，可知從事交通活動而駕駛車輛時，在
    遇有需轉彎必要之情形下，都將因為車輛採取轉彎動作，車
    輛會逐步偏斜進而完成轉彎，在上開過程中，可能因此影響
    於左側或右側行駛間之車輛通行，故而要求車輛轉彎之前，
    均應於轉彎前一定距離處開始顯示燈號或手勢，並且隨著越
    靠近轉彎處所，循序依自身轉彎方向而盡可能靠左或靠右，
    使動態之交通活動中之後方或左、右側其他交通參與者可及
    早預見此情，避免行至欲轉彎處貿然採取轉彎之動作，造成
    後方或左、右側其他交通參與者反應不及，俾利自身車輛於
    轉彎過程中，跟左側或右側車輛得以隨時保持足供反應之間
    距，及因轉彎過程中常需降低車速，而使後車保有餘裕與前
    方欲轉彎車輛保持安全距離，以兼顧交通順暢及道路安全。
    原告於刑案檢察事務官詢問時稱：107年6月9日上午9時37分
    許，在嘉義市忠孝路、義教街口，伊騎乘161-LTN號重型機
    車，許進財騎乘G9C-359號機車，跟伊同向，賴進財騎在伊
    右邊、突然左轉，伊閃避不及就撞上等語（見刑案他卷第7
    頁）。另被告於交通事故談話中自承：事故發生前，伊騎乘
    G9C-359號機車沿忠孝路慢車道由北往南行駛至肇事地點左
    轉時，當時伊欲往義教街，伊便打左轉方向燈左轉，伊車輛
    剛左轉時，對方騎乘161-LTN號機車沿忠孝路慢車道同向從
    伊左後方行駛出來，伊機車左側車身跟對方機車發生碰撞而
    倒地等語（見刑案他卷第41頁）；又於本院刑事庭108年4月
    26日準備程序時自承：伊跟許名儀是同向車，伊是前車、許
    名儀是後車，伊左轉彎前打方向燈，許名儀當時騎車在車道
    中央，伊當時是在車道靠西側，但沒有靠近路邊等語（見刑
    案本院卷一第82、83頁）；再於本院刑事庭108年7月26日準
    備程序中供稱：伊在忠孝路上，過義教街要左轉，當時許名
    儀在伊左後方，伊有打方向燈等語（見刑案本院卷一第136
    至137頁）。參以刑案卷附監視器畫面截圖（見刑案本院卷
    一第281至283頁）、道路交通事故現場圖（見刑案他卷第35
    頁）、現場照片（見刑案他卷第58、60頁），可知被告原先
    騎乘機車沿路面寬度為10.3公尺之忠孝路由北往南行駛，且
    沿忠孝路靠近西側之位置行駛，其後是在已行至忠孝路與義
    教街交岔路口範圍，始由忠孝路靠近西側之處所進行左轉彎
    之動作，而於其所騎乘機車進行左轉彎，車身幾與該處路口
    東西向所劃設之行人穿越道（即斑馬線）標線垂直，而後其
    行至該處路口南端東西向行人穿越道由東側數來第3條白色
    枕木紋時，原告所騎乘之機車適沿忠孝路中央由北往南行駛
    通過上開路口，隨後原告所騎乘機車車頭與被告所騎乘機車
    之左側車身發生碰撞，原告所騎乘之機車與被告所騎乘之機
    車先後行倒地。則被告行駛在忠孝路途中欲進行左轉彎，縱
    使依其所述有啟用方向燈，然其並未循序依自身轉彎方向而
    及早靠左行駛，反而是持續沿忠孝路靠西側之路面行駛至忠
    孝路、義教街交岔路口範圍內，始逕行左轉，形成幾乎與忠
    孝路方向呈垂直之狀態，而自忠孝路西側往東側穿越，於其
    穿越至該處路口南端東西向行人穿越道由東側數來第3條白
    色枕木紋時，遭隨後騎乘機車沿忠孝路由北往南方向行駛而
    至之原告撞上。縱然上開路段並未有其他交通標線之繪製，
    因此可知該處並未有內、外側車道、左轉或右轉車道之規劃
    ，然該處路面寬度共10.3公尺，縱使是自用小客車，已非不
    得併排，對於車體相對較小的機車而言，多輛機車併行更是
    常見，且忠孝路是嘉義市區內交通往來甚為活絡之路段，若
    駕車行駛在上開路段欲進行轉彎，而未顯示燈號或手勢，並
    且盡早依自身轉彎方向靠左或靠右，乃貿然進行轉彎，可能
    使後方與左、右側其他交通參與者無餘裕採取相應措施。故
    而，依前所述，在本案路段行駛之車輛，如於上開路口欲進
    行轉彎，仍應顯示燈號或手勢，且盡早依自身轉彎方向靠左
    或靠右行駛，以免貿然轉彎致左側或右側來車及後車不及反
    應，且彼此間無適當間隔，因之釀成交通事故。又依當時天
    候晴、時值日間有自然光線，該處為柏油路面，路面乾燥、
    無缺陷或障礙物，視距良好，客觀上並無不能注意之情形，
    被告卻疏未注意於其欲左轉彎前，先逐步靠左沿忠孝路東側
    行駛，而始終靠右沿忠孝路西側行駛至上開路口範圍內逕行
    左轉彎，其有違反前述轉彎車輛應依自身轉彎方向靠左行駛
    ，與左側交通參與者未保有適當間隔，並使左側來車有餘裕
    採取相應措施之注意義務甚明。另本案於刑案經送交通部公
    路總局覆議，覆議結果認定「一、賴進財駕駛普通重型機車
    ，行經行車管制號誌交岔路口，左轉時未注意左側來車併行
    之安全間隔，為肇事主因。二、許名儀駕駛普通重型機車，
    行經行車管制號誌交岔路口，超速行駛（自述50km/hr以上
    ）且未注意車前狀況，為肇事次因。」，有交通部通路總局
    108年8月28日路覆字第1080088174號函在刑案卷可參（見刑
    案本院卷一第231頁），亦認被告左轉時未注意左側來車併
    行之安全間隔，與本院上開認定意見相同，堪認被告對於上
    開事故之發生，確實有過失。雖原告騎乘機車亦疏未注意車
    前狀況且超速行駛，亦屬與有過失，但仍不能因此解免被告
    之過失責任。又被告之過失行為與原告受傷間，具有相當因
    果關係。則原告請求被告賠償其損害，洵屬有據。
  ㈢按因故意或過失，不法侵害他人之權利者，負損害賠償責任
    ；汽車、機車或其他非依軌道行駛之動力車輛，在使用中加
    損害於他人者，駕駛人應賠償因此所生之損害。但於防止損
    害之發生，已盡相當之注意者，不在此限；不法侵害他人之
    身體或健康者，對於被害人因此喪失或減少勞動能力或增加
    生活上之需要時，應負損害賠償責任；不法侵害他人之身體
    、健康、名譽、自由、信用、隱私、貞操，或不法侵害其他
    人格法益而情節重大者，被害人雖非財產上之損害，亦得請
    求賠償相當之金額。其名譽被侵害者，並得請求回復名譽之
    適當處分。前項請求權，不得讓與或繼承。但以金額賠償之
    請求權已依契約承諾，或已起訴者，不在此限。前二項規定
    ，於不法侵害他人基於父、母、子、女或配偶關係之身分法
    益而情節重大者，準用之。民法第184條第1項前段、第191
    條之2、第193條第1項、第195條分別定有明文。茲就原告請
    求之項目及金額，核列如下：
    ⒈醫療費用：原告請求153,809元，主張其因本件車禍總計支
      出如附表所示之醫療費用153,809元，業據提出醫療費用
      收據為證，且為被告所不爭執（見本院卷第150、351頁）
      ，經核確為必要之費用，應予准許。
    ⒉看護費用：原告請求176,000，主張：原告因本件車禍事故
      致傷勢嚴重，有88日須專人看護照顧之必要，每日全日看
      護費用2,000元，原告得請求176,000元云云，被告則抗辯
      ：原告雖主張需專人看護照顧88日，惟於107年6月9日至1
      07年6月21日計13日，原告係在加護病房，期間由專業醫
      護人員進行照顧看護，並未另請親屬或看護進行照顧工作
      ，故應扣除此13日，僅得請求75日之看護費用。又原告係
      由其親屬代為照顧住院及出院後休養期間之起居，並未實
      際聘請具專業看護技術或醫療技術之看護員，雖得請求受
      有相當於看護費之支出，惟原告之親屬看護技術與專業看
      護顯然有別。又依據系爭診斷證明所載，原告為維持生命
      必要之日常生活活動尚可自理，並無親屬隨伺在側且進行
      24小時待命之必要，原告此部分請求過高，應以原告親屬
      在通常情形下每日可能之所得計算，以每日看護費1,200
      元為計算基準，較為可採，故原告得主張之看護費用為90
      ,000元云云。經查，原告雖主張：原告因本件車禍事故致
      傷勢嚴重，有88日須專人看護照顧之必要云云，然因原告
      於107年6月9日至107年6月21日計13日，係在加護病房，
      期間由專業醫護人員進行照顧看護，並未另請親屬或看護
      進行照顧工作，原告表示同意扣除13日之看護費用（見本
      院卷第349頁），故原告因本件車禍有75日須專人全日看
      護照顧之必要。又原告縱令未現實支出看護費，而由其親
      屬無償看護，然親屬看護所付出之勞力並非不能評價為金
      錢，雖因二者身分關係而免除原告之支付義務，惟此種基
      於身分關係之恩惠，自不能加惠於被告，被告應賠償看護
      費用。又原告主張每日看護費2,000元與現行醫院職業看
      護之價格全日2,000元相當，且原告頭部外傷併顱內出血
      、肢體挫擦傷、外傷性癲癇及外傷性記憶缺損等傷害，經
      治療後，現仍有中樞神經系統機能遺存顯著障礙（每周仍
      有一至二次癲癇發作），傷勢嚴重，須人悉心照顧，縱為
      其親屬照顧，其照顧密度不亞於職業看護，本院認原告每
      日看護費為2,000元，被告抗辯應以每日看護費1,200元為
      計算基準，並無可採。依此計算，75日以每日2,000元計
      算之看護費為150,000元，則原告請求150,000元之看護費
      ，為有理由，應予准許，逾此範圍之請求，為無理由，應
      予駁回。
　　⒊交通費用：原告請求12,180元，主張：原告因就診往返嘉
      義居住地與嘉義基督教醫院計29次，每次就醫計程車花費
      420元，支出如附表所示交通費用12,180元，為被告所不
      爭執（見本院卷第150、351頁），經核確為必要之費用，
      應予准許。
　　⒋薪資損失及勞動能力減損損害：原告就薪資損失請求658,1
      20元，勞動能力減損損害請求7,309,608元，主張：原告
      於本件車禍事故發生時，擔任聖馬爾定醫院開刀房護佐，
      前半年之平均每月薪資為28,827元。原告受傷後無法工作
      ，僅能持續接受治療及休養，嗣於109年5月4日原告雖有
      回到聖馬爾定醫院工作，惟此係因聖馬爾定醫院表示原告
      若不回任將會被解職，原告回任後尚無法獨立作業，工作
      時須有同事在旁協助。是以，自本件車禍事故發生日即10
      7年6月9日起，迄至109年5月4日原告回任之前1日止共計2
      2月又25日，原告受有工作所得損失為658,120元（計算式
      ：28,827×22.83＝658,120）。又依系爭診斷證明書所載，
      原告之病況為：「屬中樞神經系統機能遺存顯著障礙，經
      二種以上抗癲癇藥物充分治療，每週仍有一至二次癲癇發
      作，為維持生命必要之日常生活活動尚可自理，無法工作
      ，症狀固定。再行治療仍不能期待治療效果。」可見，原
      告已達終身無法工作之情況，換言之，原告百分之百喪失
      勞動能力。原告於本件車禍事故發生時係26歲又6月，距
      原告屆滿65歲勞工退休年齡時，尚有38年又6月，扣除上
      開請求薪資損失之22月又25日，原告減少勞動能力之期間
      仍有36年7月5日，按原告前半年每月平均薪資28,827元計
      算，則原告每年喪失勞動能力之損失為345,924元，再依
      年別5％複式霍夫曼計算法（第1年不扣除中間利息），原
      告所受喪失勞動力之損失應為7,309,608元云云。被告則
      抗辯：嘉義基督教醫院107年7月17日診斷證明書記載「尚
      無工作能力」，同院107年12月14日診斷證明書卻記載「
      終身僅能從事輕便工作，症狀固定」，顯見原告之狀態於
      前後兩次住院間，已有大幅改善，並非全無工作能力。嗣
      系爭鑑定意見書認定原告喪失或減少勞動力程度之比率為
      31％，更可證原告雖有勞動力喪失情形，然並非因此全然
      失去從事工作之勞動能力。又107年7月11日診斷證明書記
      載原告於107年6月9日至107年6月28日住院，出院後「宜
      休養三個月」、107年12月14日診斷證明書記載原告於107
      年11月27日至107年12月4日住院，出院後「需繼續長期休
      養三個月」，此二段期間確實為原告進行治療、手術及修
      養之必要期間，於此之外，原告雖有勞動力減損之情形，
      然並未喪失工作能力，理應可恢復於醫院之工作，是就原
      告之薪資損失期間應自107年6月9日至107年9月28日，及
      自107年12月4日至108年3月4日止，共計6個月又20日（6.
      66個月)為計算基準，原告僅得請求191,987元（計算式：
      28,827元×6.66＝191,987）。又本院委由鑑定原告因系爭
      車禍事故減少勞動能力程度之百分比率，經中國附醫於10
      9年12月7日作成系爭鑑定意見書，並於110年1月15日函覆
      本院，系爭鑑定意見書之鑑定意見為原告「因車禍頭部外
      傷」，而喪失或減少勞動能力程度之比率為31％，惟此一
      鑑定意見，尚不足採等語。經查，原告主張：原告係80年
      11月29日出生，於本件事故發生時係擔任聖馬爾定醫院開
      刀房護佐，前半年之平均每月薪資為28,827元等情，為被
      告所不爭執，則原告於本件事故發生時已成年，自有工作
      能能力，且於事故發生前半年之平均每月薪資為28,827元
      ，堪以認定。又依嘉義基督教醫院107年7月17日診斷證明
      書記載「尚無工作能力」等語（見附民卷第9頁），同院1
      07年12月14日診斷證明書記載「終身僅能從事輕便工作，
      症狀固定」等語（見附民卷第11頁），顯見原告之狀態於
      前後兩次住院治療後，已有改善。又107年7月11日診斷證
      明書記載原告於107年6月9日至107年6月28日住院，出院
      後「宜休養三個月」等語（見附民卷第9頁）、107年12月
      14日診斷證明書記載原告於107年11月27日至107年12月4
      日住院，出院後「需繼續長期休養三個月」等語（見附民
      卷第11頁）。本院斟酌上情，認原告自107年6月9日至107
      年12月4日出院後之3個月即108年3月4日止計8月又26日係
      原告進行治療、手術及修養之必要期間，為原告薪資損失
      之期間，自108年3月5日起至原告年滿65歲強制退休（原
      告係於80年11月29日出生，見卷內年籍資料）之145年11
      月29日止計37年8月又25日則係勞動能力減損之期間。茲
      就原告薪資損失及勞動能力減損損害分述如下：
      ⑴薪資損失部分：原告薪資損失之期間為自107年6月9日至
        108年3月4日止計8月又26日，以原告每月薪資28,827元
        計算，原告薪資損失為255,599元【計算式：28,827元×
        （8＋26/30）=255,599元，元以下四捨五入）。是原告
        此部分請求於255,599元部分，為有理由，逾此範圍之
        請求，則無理由。
      ⑵勞動能力減損損害：原告勞動能力減損損害之期間為自1
        08年3月5日起至145年11月29日止計37年8月又25日，以
        年計算為為37.74年（小數點第二位以下四捨五入）。
        本件原告因車禍受有頭部外傷併顱內出血、肢體挫擦傷
        、外傷性癲癇及外傷性記憶缺損等傷害，經治療後，現
        仍有中樞神經系統機能遺存顯著障礙（每周仍有一至二
        次癲癇發作），因此產生勞動能力減損之程度，經送中
        國附醫鑑定結果，原告勞動能力減損31%，有中國附醫1
        10年1月15日院醫行字第1100000782號函及所附鑑定意
        見書、110年3月8日院醫行字第1100002029號函為證（
        見本院卷第182至185頁、第211頁）。查上開中國附醫
        鑑定意見係依原告就醫病歷，且原告親至該醫院門診鑑
        定，中國附醫依其專業所為判斷，其鑑定自可採信。原
        告主張：原告已100%喪失勞動能力，並提出系爭診斷證
        明書、勞工保險失能給付標準為證（見本院卷第232至2
        36頁），然原告於本件車禍事故發生時，擔任聖馬爾定
        醫院開刀房護佐，於107年6月9日受傷後休息，109年5
        月4日正式銷假上班，目前上班情況為只上白天班每天8
        小時，復健日上半天班4小時，不輪夜班及假日，如感
        不適即可請假休息（5月4日至5月14日止已請過2天休假
        ）等情，有聖馬爾定醫院109年5月21日惠醫字第109000
        0387號函附卷可稽（見本院卷第58頁），則原告仍可上
        班工作，且若原告已100%喪失勞動能力，聖馬爾定醫院
        應無可能讓原告繼續工作，是原告主張其已100%喪失勞
        動能力云云，並無可採。又原告每月薪資為28,827元，
        已如上述，以原告每月28,827元即全年345,924元之31%
        為107,236元（元以下四捨五入）計算，37.74年勞動能
        力減損，依年別單利5%複式霍夫曼計算法（第一年不扣
        除中間利息）扣除中間利息後，原告得請求之減少勞動
        能力之損失為2,309,246元【計算式：[107236×21.0000
        0000（此為37年之霍夫曼係數）＋107236×0.74×（21.00
        000000－00.00000000）]=0000000（小數點以下四捨五
        入）】，是原告此部分請求於2,309,246元部分，為有
        理由，逾此範圍之請求，則無理由。
    ⒌精神慰撫金：原告請求2,000,000元，被告則抗辯過高。查
      原告因被告過失不法侵害其身體，致受有頭部外傷併顱內
      出血、肢體挫擦傷、外傷性癲癇及外傷性記憶缺損等傷害
      ，經治療後，現仍有中樞神經系統機能遺存顯著障礙（每
      周仍有一至二次癲癇發作），其精神必受有痛苦。按原告
      之身體權受侵害，就非財產上之損害，雖得請求賠償相當
      之金額。但非財產上損害之慰撫金數額，究竟若干為適當
      ，應斟酌加害人所施侵害行為之態樣、被害人所受傷害之
      程度、兩造身份、職業、教育程度、財產及經濟狀況等，
      為審判之依據。經查，原告學歷為長庚科技大學二技畢業
      ，任職醫院擔任開刀房護佐，平均月薪30,000元；被告國
      小肄業，目前無業，車禍前務農，種植幾分地，收入不固
      定等情，為渠等所自承（見本院卷第89、131頁）。另參
      酌卷附本院依職權調閱兩造之稅務電子閘門財產所得調件
      明細表（見本院證件存置袋），認原告請求賠償之慰撫金
      （非財產上損害之金額）以1,200,000元為適當，逾此範
      圍之請求，則無理由，應予駁回。
    ⒍以上，原告請求有理由部分為4,080,834元（153,809元＋15
      0,000元＋12,180元＋255,599元＋2,309,246元＋1,200,000元
      ＝4,080,834元）。
  ㈣又按損害之發生或擴大，被害人與有過失者，法院得減輕賠
    償金額，或免除之。民法第217條第1項定有明文。經查本件
    車禍之發生，原告與被告均有過失，已如前述，本院審酌被
    告騎乘機車行經肇事地點，左轉時未注意左側來車併行之安
    全間隔，致肇本件車禍，而原告騎乘機車，行經肇事地點，
    超速行駛且未注意車前狀況等一切情狀，認被告之過失程度
    為百分之80，原告之過失程度為百分之20，就原告請求部分
    ，減輕被告賠償金額百分之20，依此計算，被告應賠償原告
    之金額為3,264,667元（4,080,834元×0.8＝3,264,667元，元
    以下四捨五入）。
  ㈤另按保險人依本法規定所為之保險給付，視為被保險人損害
    賠償金額之一部分；被保險人受賠償請求時，得扣除之。又
    本法所稱請求權人，指下列得向保險人請求保險給付或向特
    別補償基金請求補償之人：一、因汽車交通事故遭致傷害者
    ，為受害人本人。二、因汽車交通事故死亡者，為受害人之
    遺屬；其順位如下：㈠父母、子女及配偶。㈡祖父母。㈢孫子
    女。㈣兄弟姐妹。同一順位之遺屬有數人時，按人數平均分
    配保險給付或補償。強制汽車責任保險法第11條第1、2項、
    第32條定有明文。本件原告因本件交通事故，業已領取強制
    汽車責任險保險金醫療看護費用保險金72,035元、殘廢失能
    給付第七等級保險金731,200元及殘廢失能給付第三等級保
    險金670,000元，合計1,473,235元，業據提出存摺為證（見
    本院卷第158至160頁），且為被告所不爭執，揆諸前揭法條
    規定，原告所能請求之損害賠償金額，應再扣除上開已領取
    之保險金，則原告得請求被告給付之損害賠償額，扣除已領
    取之強制責任保險金後為1,791,432元（計算式：3,264,667
    元－1,473,235元＝1,791,432元）。
五、綜上所述，原告本於侵權行為損害賠償請求權之法律關係，
    請求被告給付原告1,791,432元，及其中1,731,136元（即扣
    除下述之60,296元部分）自108年3月28日附民起訴狀繕本送
    達被告翌日即108年4月3日（見附民卷第23頁）起至清償日
    止，其中60,296元【即原告109年1月30日刑事附帶民事擴張
    之（醫療費用其中6,770元＋看護費用其中68,600元）×0.8】
    自原告109年1月30日刑事附帶民事擴張訴之聲明狀繕本送達
    被告翌日即109年2月4日（見附民卷第79頁）起至清償日止
    ，均按年息百分之5計算之利息部分，為有理由，應予准許
    ，逾此範圍之請求，為無理由，應予駁回。
六、原告及被告分別陳明願供擔保，聲請宣告假執行或免為假執
    行，經核原告勝訴部分，於法並無不合，爰分別酌定相當之
    擔保金額准許之。至原告敗訴部分，其假執行之聲請已失所
    附麗，應併予駁回。
七、本件事證已臻明確，兩造其餘攻擊防禦方法，經審核結果，
    均不足以影響判決結果，爰不一一論述，附此敘明。
八、訴訟費用負擔之依據：民事訴訟法第79條。
中　　華　　民　　國　　110 　年　　5 　　月　　13　　日
                          民三庭法　官　黃茂宏   
以上正本係照原本作成。
如對本判決上訴須於判決送達後20日內向本院提出上訴狀。 
如委任律師提起上訴者，應一併繳納上訴審裁判費。 
中　　華　　民　　國　　110 　年　　5 　　月　　13　　日
                                書記官　官佳慧
附表：醫療費用、交通費用一覽表（單位：元/新臺幣）
編號 日期 就診醫院 醫療費用 交通費用 備註（醫療費用收據之證據出處） 1 107年7月17日 嘉義基督教醫院-神經外科 300元 420元 附民卷第31、32頁 （含證書費200元） 2 107年7月27日 嘉義基督教醫院-一般急診 270元 420元 附民卷第33頁 3 107年7月31日 嘉義基督教醫院-神經外科 100元 420元 附民卷第34頁 （不含證書費100元） 4 107年8月14日 嘉義基督教醫院-神經外科 100元 420元 附民卷第35頁 （不含證書費200元） 5 107年8月21日 嘉義基督教醫院-神經外科 100元 420元 附民卷第36頁 6 107年9月11日 嘉義基督教醫院-神經外科 100元 420元 附民卷第37、38頁 （不含證書費150元） 7  嘉義基督教醫院-神經內科 150元   8 107年9月17日 嘉義基督教醫院-精神科 100元 420元 附民卷第39頁 9 107年10月9日 嘉義基督教醫院-神經外科 100元 420元 附民卷第40至42頁 （不含證書費200元） 10  嘉義基督教醫院-神經內科 150元   11 107年11月6日 嘉義基督教醫院-神經外科 350元 420元 附民卷第43頁 （含證書費250元） 12 107年6月9日至107年6月28日 嘉義基督教醫院-住院費用 87,165元 420元 附民卷第17頁 （原告於109年11月10日書狀主張僅請求往返1趟之交通費用） 13 107年11月27日至107年12月4日 嘉義基督教醫院-住院費用 59,874元   14 107年12月4日 嘉義基督教醫院-神經外科 （病歷複製費）  2,000元    420元 附民卷第44頁 15 107年12月11日 嘉義基督教醫院-不分科（其他費用） 100元 420元 附民卷第45、46頁 16 107年12月14日 嘉義基督教醫院-神經外科 1,250元 420元 附民卷第47頁 （含證書費1,150元） 17 108年1月8日 嘉義基督教醫院-神經外科 100元 420元 附民卷第50頁 （不含證書費150元） 18 108年2月1日 嘉義基督教醫院-神經外科 100元 420元 附民卷第51頁 19 108年3月5日 嘉義基督教醫院-神經外科 100元 420元 附民卷第52頁 （不含證書費250元） 20 108年3月19日 嘉義基督教醫院-非醫療（其他費用） 100元 420元 附民卷第53頁 21 108年4月2日 嘉義基督教醫院-神經外科 100元 420元 附民卷第54頁 （不含證書費150元） 22 108年4月30日 嘉義基督教醫院-神經外科 100元 420元 附民卷第55頁 （不含病歷複製費200元） 23 108年5月28日 嘉義基督教醫院-神經外科 100元 420元 附民卷第56頁 （不含證書費150元） 24 108年6月18日 嘉義基督教醫院-神經外科 100元 420元 附民卷第57頁 （不含證書費200元） 25 108年7月16日 嘉義基督教醫院-神經外科 100元 420元 附民卷第63頁 （不含證書費150元） 26 108年7月23日 嘉義基督教醫院-非醫療（其他費用） 100元 420元 附民卷第64頁 27 108年8月13日 嘉義基督教醫院-神經外科 100元 420元 附民卷第65頁 （不含證書費150元） 28 108年9月3日 嘉義基督教醫院-神經外科 100元 420元 附民卷第66頁 （不含證書費100元）  29 108年10月1日 嘉義基督教醫院-神經外科 100元 420元 附民卷第67頁 30 108年10月29日 嘉義基督教醫院-神經外科 100元 420元 附民卷第68頁 31 108年11月22日 嘉義基督教醫院-神經外科 100元 420元 附民卷第69頁 （不含證書費300元） 32 108年12月13日 嘉義基督教醫院-神經外科 100元 420元 附民卷第72頁                                  合     計   153,809元 12,180元